臺灣板橋地方法院民事裁定　　　　　　　　94年度建字第36號
原　　　告　聯岑興業股份有限公司
法定代理人　乙○○
被　　　告　光盈消防工程股份有限公司
法定代理人　甲○○
訴訟代理人　鄧雲奎律師
上列當事人間給付工程款事件，本院裁定如左：
    主      文
本件移送台灣台中地方法院。
    理  由
一、按訴訟之全部或一部，法院認為無管轄權者，依原告聲請或
    依職權以裁定移送其管轄法院，民事訴訟法第28條第1 項定
    有明文。又民事訴訟之土地管轄，各國立法例，皆採「以原
    就被」原則，蓋被告係居於被訴之地位，應以被告與法院管
    轄區域之關係為標準定其管轄法院，始為合理。如以原告與
    法院管轄區域之關係為標準定其管轄法院，在被告之住居所
    距管轄法院甚為遙遠之場合，常使被告疲於奔命，遑論原告
    之訴是否合法或有理由，尚有待法院之調查審理，為防止原
    告濫訴，並保護被告之利益，故原則上以被告與法院管轄區
    域之關係，為決定管轄法院之標準，僅例外有其他特別審判
    籍之規定，合先敘明。
二、本件原告起訴主張略以：被告承攬訴外人夆典科技開發股份
    有限公司「廣輝電子龍潭新建廠房」工程Ｂ棟Ｂ１樓火警系
    統工程，並將部分工程委由原告施作，嗣原告完成全部工程
    後，向被告請領工程款餘額1,650,774 元時，被告竟否認兩
    造間之承攬關係；被告支付本件工程款之方式係以匯款予原
    告或派人將支票送至原告處所，故被告債務履行地為原告所
    在處所，依民事訴訟法第12條規定，本件應為原告所在處所
    之法院即本院管轄等語。
三、被告則以：按民事訴訟法第12條規定之「債務履行地」，係
    以當事人契約所訂之債務履行地為限，非民法上之法定履行
    地，茲被告否認與原告間定有工程承攬契約之情事，自更無
    「債務履行地」之問題，故請求本院依民事訴訟法第1 條第
    1 項前段及第28條1 項等規定，將本案移送至被告住所地（
    台中縣神岡鄉）法院即台灣台中地方法院管轄等語置辯。
四、按因契約涉訟者，如經當事人定有債務履行地，得由該履行
    地之法院管轄，民事訴訟法第12條定有明文。此乃民事訴訟
    法關於因契約涉訟特別審判籍之規定，是項約定雖不以書面
    或明示為必要，即言詞或默示為之，亦非法所不許，惟仍必
    須當事人間有約定債務履行地之意思，始有該條之適用。再
    按管轄權之有無，雖為受訴法院應職權調查之事項，但當事
    人對此訴訟成立要件之舉證責任仍不因而免除。查：依原告
    所提之證據資料，並未有兩造訂立之契約，且無任何有關兩
    造就「契約履行地」曾有約定之記載，難認原告主張本院為
    管轄法院乙節為可採。是原告向無管轄權之本院起訴，顯係
    違誤，揆諸首開規定，本院自得依被告聲請將本件移送於台
    灣台中地方法院。
五、依民事訴訟法第28條第1項，裁定如主文。
中　　華　　民　　國　　94　　年　　7 　　月　　20　　日
                  民事第二庭    法　官　古秋菊
以上正本係照原本作成
如對本裁定抗告須於裁定送達後10日內向本院提出抗告狀，並應
繳納抗告費新台幣1,000元整。
中　　華　　民　　國　　94　　年　　7 　　月　　20　　日
                                書記官　古秀珍
